臺灣高雄地方法院刑事判決　　　　　　　94年度易字第1318號
公　訴　人　臺灣高雄地方法院檢察署檢察官
被　　　告　甲○○
　　　　　　　　　　　樓
　　　　　　　　　　（另案於臺灣高雄看守所羈押中）
上列被告因毒品危害防制條例案件，經檢察官提起公訴（93年度
毒偵字第5840號），嗣因被告就被訴事實為有罪之陳述，本院並
聽取當事人之意見後，改依簡式審判程序進行，判決如下：
    主  文
甲○○持有第一級毒品，處有期徒刑柒月，扣案附表所示之第一
級毒品海洛因沒收銷毀之；又施用第二級毒品，處有期徒刑肆月
，扣案附表所示第二級毒品甲基安非他命沒收銷毀之。應執行有
期徒刑拾月，扣案附表所示之第一級毒品海洛因、第二級毒品甲
基安非他命均沒收銷毀之。
    事  實
一、甲○○前於民國88年間因施用毒品案件，經本院以88年度毒
    聲字第1163號裁定送觀察、勒戒後，認有繼續施用毒品之傾
    向，再經本院以88年度毒聲字第2125號裁定送強制戒治，嗣
    於88年11月2 日停止戒治處分出監，於89年2 月24日保護管
    束期滿，由臺灣高雄地方法院檢察署檢察官於89年3 月17日
    以89年度戒毒偵字第244 號為不起訴處分【另86年間，甲○
    ○施用毒品部分，經合併前開強制戒治程序後，於89年4 月
    12日，由臺灣高等法院高雄分院以87年度上訴字第848 號判
    決判處免刑，嗣未上訴而確定】。復於91年4 月間某日起至
    91年7 月24日間施用毒品，經本院於91年11月25日以91年度
    毒聲字第7032號裁定送強制戒治（並經台灣高雄地方法院檢
    察署檢察官提起公訴，經本院於92年8 月29日以92年度訴緝
    字第148 號判處應執行有期徒刑1 年，並已確定），惟甲○
    ○未到案接受上開強制戒治執行而自92年3 月7 日起遭發布
    通緝。詎其明知海洛因、甲基安非他命分別為毒品危害防制
    條例第2 條第2 項第1 款、第2 款所稱之第一級毒品及第二
    級毒品，不得持有，仍另行基於施用第二級毒品甲基安非他
    命之犯意，於上開強制戒治期滿釋放、不起訴處分確定後之
    5 年內，於92年7 月15日下午4 時10分許回溯24小時內之某
    時，在不詳地點，以將甲基安非他命置於玻璃球內加以燒烤
    而吸取其煙霧之方式，施用第二級毒品甲基安非他命1 次。
    復又於92年3 月7 日起遭通緝期間之某日，在不詳地點，為
    供施用以不詳方式取得附表所示第一級毒品海洛因共計5 包
    （合計淨重74.33 公克，空包裝重3.12公克）而持有之，但
    尚未施用即於92年7 月15日下午4 時10分許，在高雄市○鎮
    區○○路與民權路口，為警攔查發覺其係通緝犯而遭逮捕，
    並於同日在附表所示地點，扣得附表所示之毒品，並經其同
    意採尿送驗後而悉上情。
三、案經高雄市政府警察局新興分局報告台灣高雄地方法院檢察
    署檢察官偵查起訴。
    理  由
壹、程序方面：
一、按本件被告甲○○所犯係死刑、無期徒刑、最輕本刑為3 年
    以上有期徒刑以外之罪，其於準備程序就前揭被訴事實為有
    罪之陳述，經受命法官告知簡式審判程序之旨，並聽取其與
    公訴人之意見後，本院認無不得或不宜改依簡式審判程序進
    行之處，爰依刑事訴訟法第273 條之1 第1 項、第284 條之
    1 ，裁定本件由受命法官獨任進行簡式審判程序，合先敘明
    。
二、被告甲○○於91年4 月間某日起至91年7 月24日間施用第一
    級、第二級毒品之事實，雖經本院於92年8 月29日以92年度
    訴緝字第148 號判處應執行有期徒刑1 年確定，並於92年10
    月23日確定，有該判決書1 份及臺灣高等法院被告前案紀錄
    表可參，惟被告否認於92年3 月7 日起遭通緝期間有另再施
    用毒品（詳另案92年8 月27日本院審判筆錄，見92年度訴緝
    字第148 號判決書），且本次查獲（92年7 月15日）詎被告
    前次查獲時（91年7 月24日）已近1 年，時間並非緊接，顯
    與前案（92年度訴緝字第148 號）之施用毒品罪，無裁判上
    一罪之關係，附此敘明。
貳、實體方面：
一、訊據被告甲○○對於上揭施用第二級毒品甲基安非他命、持
    有第一級毒品海洛因之犯罪事實均坦承不諱，本院復審酌：
  (一)查被告前於民國88年間因施用毒品案件，經本院以88年度毒
    聲字第1163號裁定送觀察、勒戒後，認有繼續施用毒品之傾
    向，再經本院以88年度毒聲字第2125號裁定送強制戒治，嗣
    於88年11月2 日停止戒治處分出監，於89年2 月24日保護管
    束期滿，由臺灣高雄地方法院檢察署檢察官於89年3 月17日
    以89年度戒毒偵字第244 號為不起訴處分之事實，有台灣高
    等法院被告前案紀錄表可稽。是被告於涉本案之前，業曾一
    犯施用毒品，經觀察勒戒、強制戒治期滿釋放甚明。
  (二)次查，經警將被告於92年7 月15日下午4 時10分許遭查獲時
    所採集之尿液送驗結果，係呈甲基安非他命陽性反應，此有
    高雄市立凱旋醫院煙毒尿液檢驗成績書1 紙在卷可稽（見92
    年度戒執緝二字第317 號卷第33、34頁）；又於92年7 月15
    日扣得之晶體2 包，經送驗結果，係第二級毒品甲基安非他
    命屬實（驗前毛重1.2 公克，驗後毛重1.1 公克），此有高
    雄醫學大學附設中和紀念醫院編號9302—325 號檢驗報告在
    卷為佐。準此而論，被告之尿液經檢驗結果，既係呈甲基安
    非他命陽性反應，且扣案物品亦檢驗出甲基安非他命陽性反
    應，顯見被告應有在前揭犯罪時間施用第二級毒品甲基安非
    他命之行為甚明。
  (三)此外，扣案之白粉5 包，經送驗結果，則係第一級毒品海洛
    因屬實（合計淨重74.33 公克，包裝重3.12公克），此有法
    務部調查局92年8 月21日調科壹字第220015724 號鑑定通知
    書附卷可稽，是被告持有第一級毒品海洛因之事實，亦堪認
    定。
  (四)綜上所述，被告前曾一犯施用毒品，於上揭強制戒治期滿釋
    放、不起訴處分確定後之5 年內，再犯本件施用第二級毒品
    甲基安非他命，及持有第一級毒品海洛因，事證應屬明確，
    其犯行應堪認定。
二、按『修正後毒品危害防制條例第35條雖為刑法第2 條關於新
    舊法適用之特別規定，惟該條文僅就新法「施行前繫屬之案
    件」為規範之對象，至於在舊法時期犯罪，於新法「施行後
    繫屬之案件」如何適用法律，則無明文，於此情形自應回歸
    刑法第二條，以為適用法律之依據』，最高法院93年度台非
    字第146 號裁定參照。查本件檢察官於94年6 月30日提起公
    訴，並於94年8 月3 日繫屬於本院。而修正後毒品危害防制
    條例第35條僅就新法「施行前繫屬之案件」為規範之對象，
    至於在舊法時期犯罪，於新法「施行後繫屬之案件」，揆諸
    前開說明，則應回歸刑法第2 條，以為適用法律之依據。
三、又關於初犯施用毒品，經觀察、勒戒後，認有繼續施用毒品
    之傾向，由檢察官聲請法院裁定令入戒治處所，施以強制戒
    治，期滿經檢察官為不起訴處分後，5 年內再犯第10條之罪
    者，依修正前毒品危害防制條例第23條第2 項規定，檢察官
    應聲請法院裁定施以強制戒治，並依法追訴；而依修正後第
    23條第2 項規定，只要經觀察勒戒或強制戒治執行完畢釋放
    後，5 年內再犯第10條之罪，檢察官即得依法追訴，無須再
    經強制戒治。查本案被告前於民國88年間因施用毒品案件，
    經本院以88年度毒聲字第1163號裁定送觀察、勒戒後，認有
    繼續施用毒品之傾向，再經本院以88年度毒聲字第2125號裁
    定送強制戒治，嗣於88年11月2 日停止戒治處分出監，於89
    年2 月24日保護管束期滿，由臺灣高雄地方法院檢察署檢察
    官於89年3 月17日以89年度戒毒偵字第244 號為不起訴處分
    確定在案，其於5 年內再犯本件施用第二級毒品案件，是不
    論依新、舊法規定，檢察官均得依法追訴並由法院依法審判
    【依舊法規定，本案查獲（92年7 月15日）施用毒品案件，
    檢察官原應聲請本院裁定送強制戒治，再予以追訴，惟被告
    於92年7 月15日通緝到案後，於翌日即入戒治所執行強制戒
    治（本院91年度毒聲字第7032號、92年度訴緝字第148 號）
    ，故本件施用毒品案依舊法，應無重覆執行強制戒治之必要
    ，則舊法第24條規定，於強制戒治之執行，檢察官認為無執
    行刑之必要者，得聲請法院裁定免其刑之執行，應僅針對本
    院92 年 度訴緝字第148 號施用毒品案，始有「檢察官得聲
    請法院裁定免其刑」之機會，與本件施用毒品案無關，附此
    敘明】。再者，比較修正前後之毒品危害防制條例第10條對
    於施用第二級毒品之刑罰規定，不論條次、犯罪構成要件、
    法定刑度均無變更，自應依刑法第2 條第1 項之規定，就施
    用第二級毒品部分適用裁判時之法律。
四、查被告行為後，毒品危害防制條例於92年7 月9 日修正公布
    ，並自93年1 月9 日起施行（見該條例第36條），修正後毒
    品危害防制條例第11條增訂第4 項：「持有毒品達一定數量
    者，加重其刑至二分之一，其標準由行政院定之」；而行政
    院於93年1 月7 日院臺法字第0930080551號發布施行之「轉
    讓持有毒品加重其刑之數量標準」第2 條第1 款規定：「轉
    讓、持有毒品達一定數量者，加重其刑至二分之一，其標準
    如下：一、第一級毒品：淨重5 公克以上」。因此，修正前
    後毒品危害防制條例第11條有關持有第一級毒品之構成要件
    、刑度相同，但修正後毒品危害防制條例就持有第一級毒品
    達5 公克以上，須加重其刑至二分之一。故本案被告於92年
    7 月15日遭查獲持有第一級毒品海洛因（合計淨重74.33 公
    克）部分，經比較新舊法結果，以修正前毒品危害防制條例
    第11條第1 項之規定，較有利於被告，依刑法第2 條第1 項
    但書規定，應適用93年1 月9 日修正施行前之毒品危害防制
    條例第11條第1 項之規定處罰。次查海洛因係屬毒品危害防
    制條例第2 條第2 項第1 款所規定之第一級毒品，甲基安非
    他命屬毒品危害防制條例第2 條第2 項第2 款所規定之第二
    級毒品，均不得持有、施用。是核被告所為，係犯毒品危害
    防制條例第10條第2 項施用第二級毒品罪、93年1 月9 日修
    正施行前毒品危害防制條例第11條第1 項持有第一級毒品罪
    。被告持有第二級毒品甲基安非他命，復進而施用，其持有
    第二級毒品甲基安非他命之低度行為，為施用第二級毒品之
    高度行為所吸收，不另論罪。被告所犯上開持有第一級毒品
    海洛因罪及施用第二級毒品甲基安非他命罪之間，犯意各別
    ，罪名不同，應分論併罰之。
五、本院審酌被告施用毒品，足以戕害其身心，滋生其他犯罪，
    惡化治安，嚴重損及公益，且被告前曾犯施用毒品，經強制
    戒治期滿，竟再為本件施用毒品犯行，顯見其不思悔改，自
    制力亦顯不佳，又非法持有第一級毒品海洛因，自應受有相
    當程度刑事非難，惟另考量被告於犯後即能坦承犯行，而其
    施用毒品行為於本質上係屬自我戕害行為，反社會性之程度
    應屬較低，且持有第一級毒品尚未害及他人等一切情狀，酌
    情分別量處如主文所示之刑，並定其應執行之刑，以資懲儆
    。
六、又扣案附表所示之海洛因5 包（合計淨重74.33 公克，包裝
    重3.12公克，其包裝因包覆該毒品，其上顯留有該毒品之殘
    渣，衡情自難與之剝離，當應整體視之為毒品，連同該包裝
    併予宣告沒收銷燬之）、甲基安非他命2 包（驗前毛重1.2
    公克、驗後毛重1.1 公克），分屬第一級毒品、第二級毒品
    ，爰依毒品危害防制條例第18條第1 項前段規定，均併予宣
    告沒收銷燬之。至鑑驗耗用之第一級毒品海洛因、第二級毒
    品甲基安非他命既已滅失，自毋庸宣告沒收銷燬。
據上論斷，應依刑事訴訟法第273 條之1 第1 項、第284 條之1
、第299 條第1 項前段，毒品危害防制條例第10條第2 項、93年
1 月9 日修正施行前之毒品危害防制條例第11條第1 項、第18條
第1 項前段，刑法第2 條第1 項、第11條、第51條第5 款、第9
款，判決如主文。
本案經檢察官乙○○到庭執行職務。
中　　華　　民　　國　　94　　年　　12　　月　　21　　日
                  刑事第三庭    法　官  郭瓊徽
以上正本證明與原本無異。
如不服本判決，應於收受送達後10日內向本院提出上訴書狀。
中　　華　　民　　國　　94　　年　　12　　月　　21　　日
 　　　　　　　　　　　　       書記官  陳瓊芳
附錄本判決論罪之法條：
毒品危害防制條例第10條第2項
施用第二級毒品者，處三年以下有期徒刑。
93年1月9日修正施行前之毒品危害防制條例第11條第1項
持有第一級毒品者，處三年以下有期徒刑、拘役或新臺幣五萬元
以下罰金。
附表
┌────────┬─────────┬────────┐
│地            點│扣   得   毒   品 │備          註  │
├────────┼─────────┼────────┤
│甲○○所駕駛之ZE│第二級毒品甲基安非│扣得第二級毒品甲│
│—1826號自小客車│他命1 包（毛重0.5 │基安非他命2包（ │
│上              │公克）            │驗前毛重1.2 公克│
├────────┼─────────┤，驗後毛重1.1 公│
│徵得甲○○之同意│第一級毒品海洛因2 │克）；第一級毒品│
│後，搜索位於高雄│包（毛重36.4公克）│海洛因5 包（合計│
│市○○街85號住處│、第二級毒品甲基安│淨重74.33 公克，│
│                │非他命1 包（毛重  │包裝重3.12公克）│
│                │0.8公克 ）        │                │
├────────┼─────────┤                │
│徵得甲○○同意，│第一級毒品海洛因3 │                │
│搜索位於高雄市前│包（毛重40公克）  │                │
│鎮區○○○路284 │                  │                │
│號2樓           │                  │                │
└────────┴─────────┴────────┘
